臺灣高等法院民事裁定　 　　　　　　　　94年度破抗字第9號
抗　告　人　李定盛即瑞登商行
代　理　人　黃忠律師
上列抗告人聲請破產宣告事件，對於中華民國94年9月5日臺灣臺
北地方法院94年度破更（一）字第3 號裁定提起抗告，本院裁定
如下：
    主      文
抗告駁回。
抗告費用由抗告人負擔。
    理    由
一、按破產，對債務人不能清償債務者，宣告之；法院對於破產
    之聲請，在裁定前得依職權為必要之調查；破產宣告時屬於
    破產人之一切財產，及將來行使之財產請求權，為破產財團
    ；財團費用及財團債務，應先於破產債權，隨時由破產財團
    清償之，破產法第57條、第63條第2項、第82條第1項第1款
    、第97條分別定有明文。次按稅捐之徵收，優先於普通債權
    ，民國79年1月26日修正施行之稅捐稽徵法第6 條第1項亦有
    明文，依破產法第112 條規定於破產程序中即應優先於他債
    權而受償，故於資產不足清償稅捐債權，同一優先順位又別
    無他債權人時，應認無多數債權人之存在，自不得聲請宣告
    破產。
二、聲請及抗告意旨略以：伊開設瑞登商行，因經營不善，嚴重
    欠缺資金，乃向第三人劉啟偉等人借貸，以供周轉，但仍無
    法挽回財務困境，加以國稅局核定之鉅額罰款，共積欠如原
    聲請狀所示之債務及稅款，伊僅餘現金新台幣（下同）60萬
    元，已無其餘資力清償及繳納上開債務及稅款；又欠稅有優
    先債權與普通債權之區分，參酌司法院院解字第3578號及40
    23號解釋意旨，欠稅並非不適用破產法上關於破產債權之規
    定，而破產財團費用與財團債務係於宣告後始發生，本件破
    產宣告尚未成立，如何計算現有財產不敷清償呢？況破產財
    團費用與財團債務金額不大，又較稅捐債權更優先，非無宣
    告破產之實益，原裁定駁回伊宣告破產之聲請，顯有違誤等
    語。
三、經查，原法院依職權命抗告人陳報其財產目錄，依抗告人所
    提出之陳報狀所載，財產方面，伊僅有現金60萬元，並無其
    他財產，債務方面，除積欠第三人劉啟偉50萬元、蔡政男30
    萬元未清償外，尚積欠財政部台灣省北區國稅局新店稽徵所
    稅款合計174萬161元、財政部台北市國稅局中南稽徵所稅款
    合計156萬8846元、合計稅款330萬9007元未繳納。另本院函
    查抗告人所積欠之稅款，計有（一）86年度個人綜合所得稅
    本稅132萬2970元、（二）86年度營利事業所得稅本稅127萬
    5400元，合計積欠本稅稅捐優先債權260萬8370元，有財政
    部台灣省北區國稅局新店稽徵所、財政部台北市國稅局中南
    稽徵所函各一分附卷可稽。依上開說明，稅捐之清償優先於
    普通債權，並不適用破產法上破產債權之規定，而抗告人所
    欠稅款已遠超過其財產總額，倘准予宣告破產，則其財產於
    清償上開稅款後，已無任何賸餘，其他債權人已無法藉由破
    產程序而受到任何分配清償之機會，遑論破產程序尚須優先
    支付破產財團之費用及財團之債務，將使破產財團財產更行
    減少，其他債權人更無分配清償之機會，與破產制度之本旨
    不符，本件實無宣告破產之實益。抗告意旨雖另舉司法院院
    解字第3578號及4023號解釋意旨，認為欠稅並非不適用破產
    法上關於破產債權之規定云云，惟查上開二號解釋當時（36
    年、37年），尚無稅捐稽徵法第6條第1項稅捐之徵收優先於
    普通債權之規定，本件抗告人積欠之稅款發生在79年1月26
    日之後，自不得援引上開二號解釋，作為認定稅捐非優先受
    償債權之規定。原裁定據以駁回抗告人之聲請，於法並無不
    合，抗告人仍執前詞，提起抗告求予廢棄原裁定，為無理由
    ，應予駁回。
四、據上論結，本件抗告為無理由，爰裁定如主文。
中　　華　　民　　國　　94　　年　　11　　月　　30　　日
                  民事第十一庭  審判長法　官  阮富枝
　　　　　　　　　　　      　　　　　法　官  黃豐澤
　　　　　　　　　　　      　　　　　法　官  陳財旺
正本係照原本作成。
本裁定除以適用法規顯有錯誤為理由，並經本院許可外，不得再
抗告。如提起再抗告，應於收受後10日內委任律師為訴訟代理人
向本院提出再抗告狀。並繳納再抗告費新台幣１千元。
中　　華　　民　　國　　94　　年　　12　　月　　2 　　日
                                      書記官  鄭淑昀
